高雄高等行政法院判決
　　　　　　　　　　　　　　　九十四年度訴字第四０五號
　　　　　　　　　　　　　　　.
原　　　告　新喜股份有限公司
代　表　人　甲○○　董事長
訴訟代理人　丁○○
被　　　告　財政部臺灣省南區國稅局
代　表　人　乙○○　局長
訴訟代理人　丙○○
　　　　　　戊○○
上列當事人間因營利事業所得稅事件，原告不服財政部中華民國
九十四年四月十三日台財訴字第０九三００六四一六九０號訴願
決定，提起行政訴訟。本院判決如下：
　　主  文
原告之訴駁回。
訴訟費用由原告負擔。
    事  實
甲、事實概要：
緣原告九十年度營利事業所得稅結算申報，列報利息支出新臺幣
（下同）一五、八六五、九三五元，經被告初查以其於民國（下
同）八十七年四月三十日購入台南縣善化鎮○○段一四六六地號
、一四七三地號、善駕段一二五四地號等三筆土地（下稱系爭土
地），原規劃興建旅館，然於八十九年申報開工後，未再有相關
進度，土地閒置，被告乃認非屬固定資產之土地，依行為時營利
事業所得稅查核準則（下稱查核準則）第九十七條第九款規定，
就土地取得成本，按其九十年度平均借款利率百分之八，設算利
息一三、０四一、九一三元轉列遞延費用；又其簽證會計師按未
完工程及預付設備款設算利息資本化一一七、二四八元，合計一
三、一五九、一六一元自利息支出項下減除，核定利息支出為二
、七０六、七七四元。原告不服，就設算利息轉列遞延費用一三
、０四一、九一三元不服，申請復查，未獲變更，原告仍未甘服
，提起訴願，亦遭決定駁回，遂提起本件行政訴訟。
乙、兩造之聲明：
一、原告聲明求為判決：
（一）訴願決定及原處分均撤銷。
（二）訴訟費用由被告負擔。
二、被告聲明求為判決：
（一）原告之訴駁回。
（二）訴訟費用由原告負擔。
丙、兩造主張之理由：
一、原告起訴意旨略謂：
（一）原告八十七年二月間購入系爭土地，皆依法辦理土地登記
      取得所有權，遂經規劃興建旅館（名為善化南科生活會館
      ）以擴充營業（原告係經營旅館業）為目的，於八十八年
      十月領取建築主管機關核發建造執照，申請之開工日期為
      八十九年七月十八日，竣工期限為九十二年六月十八日，
      開工日前後即支付廢棄土處理費、開工代辦費、消防水電
      設計簽證費共計六三八、六一五元，有帳可稽。在此土地
      改良期間，為配合政府九十年八月徵收系爭善駕段一二五
      四地號土地計畫二十五公尺寬道路之毗連鄰地開闢，以利
      工料運送，並為妥籌資金及詳加評估興建時機及經濟效益
      ，乃申請主管機關核准展期，竣工日期為九十七年六月十
      八日，致工程進度放慢，而被告於審查九十年度營利事業
      所得稅結算申報時，認原告購入系爭土地未有工程進度，
      即屬未供營業使用之「非屬固定資產土地」性質，乃適用
      行為時查核準則第九十七條第九款規定設算利息一三、０
      四一、九一三元轉列遞延費用，自利息支出項下減除，因
      而有適用法規不當之違法處分。
（二）按「營利事業之會計事項，應參照商業會計法，商業會計
      處理準則及則務會計準則公報等據實記載，產生其財務報
      表」、「購買土地之借款利息，應列為資本支出，經辦妥
      過戶手續或交付使用後借款利息，可作為費用列支，但非
      屬固定資產之土地，其借款利息以遞延費用列帳，於土地
      出售時再轉作其收入之減項」分別於行為時查核準則第二
      條第二項及第九十七條第九款定有明文，被告亦引為適用
      之依據。是該查核準則之規定，對於購買土地之借款利息
      應以遞延費用認列之條件為「購入非屬固定資產之土地」
      始有其適用。若固定資產之土地，一經辦妥過戶手續後之
      借款利息，可做費用列帳（亦即不必以遞延費用列帳），
      至所謂固定資產，依據商業會計處理準則第十七條規定：
      「係指供營業上使用，非出售為目的，且使用年限在一年
      或一個營業週期以上之有形資產，以較長者為準。所謂土
      地，指營業上使用之土地及具有永久性之土地改良」，非
      若被告所謂僅係供營業上使用為其唯一要件，參酌查核準
      則第九十七條第九款但書之規定：「非屬固定資產之土地
      ，其借款利息應以遞延費用列帳，『於土地出售時』再轉
      作其收入之減項」，足以說明所謂非固定資產之土地，乃
      以出售為目的之土地亦為要件之一，其供營業上使用，尚
      非固定資產定義之唯一要件，與商業會計處理準則第十七
      條規定相合。原告購買系爭土地，係規劃興建旅館為目
      的，非銷售為目的，且於八十九年七月開工後，則有土地
      改良，實已符合固定資產之土地要件，被告僅以未繼續興
      建，則為未供營業上使用，遂認為「非屬固定資產」，將
      借款利息轉列遞延費用，自利息支出項下減除，認事用法
      有待商榷。
（三）依據財務會計準則公報第三號第四段規範「土地如未進行
      開發或建造工作，不得將購置土地之利息資本化，如已積
      極進行開發或建造工作，則在該工作持續期間，應將土地
      及開發成本之利息資本化，作為建築物之成本」之公報，
      本件原告於八十九年七月開工前後土地改良之支出（廢棄
      土處理、開工代辦費、消防水電設計簽證費）六三八、六
      一五元，於營利事業所得稅申報書中，業已列帳利息資本
      化（列於未完工程項目），至購入之系爭土地，業於八十
      七年二月六日完成過戶登記，揆諸前揭行為時查核準則第
      九十七條第九款之規定，已不屬非固定資產之土地範圍，
      其支付利息，自應列為利息支出費用，應無查核準則第九
      十七條第九款規定將利息支出費用轉列遞延費用之適用，
      被告改列遞延費用之認列，已與上揭公報不合。
（四）原告於八十七年二月購入系爭土地，規劃開發興建旅館，
      八十八年十月獲准取得建造執照，預計竣工日期為九十二
      年六月，由於配合系爭善駕段一二五四地號土地於九十年
      政府徵收，闢建二十五公尺寬計劃道路之公共設施，及系
      爭善中段一四七三地號土地計劃道路之開闢，又規劃興建
      之旅館計有地下層二樓，地上層十二樓，突層二樓，工程
      造價一四八、二六八、０００元，為妥籌資金及詳加評估
      興建經濟效益，經向臺南縣政府申請核准展延，竣工日期
      為九十七年六月，是政府建築主管機關及土地管理機關皆
      准許原告展期竣工，唯獨被告認原告未視都市計劃區內政
      府無相關規定限制動工興建下，未為繼續進行興建工程（
      詳訴願決定書第四頁第一行至第二行），則為不法，顯與
      建築主管機關准許延期動工興建之規定相左。且被告誤引
      商業會計處理準則第十七條第一項規定，認為凡非供營業
      上使用之土地者，即屬非固定資產之土地範疇，未審認原
      告購入之系爭土地並非出售目的，且有土地改良，期能完
      工後供營業上使用，其審認屬於商業會計處理原則第十七
      條第一項規定之「非屬固定資產之土地」性質已有不符，
      被告適用查核準則第九十七條第九款但書規定，將利息支
      出費用轉列遞延費用，自利息支出費用項下減除，其適用
      法規不當，彰彰明甚。
（五）依行為時查核準則第九十七條第九款規定，借款利息應以
      遞延費用列帳者，必須非屬固定資產之土地，而所謂非屬
      固定資產，稅法尚無明文規範，依據稅捐稽徵法第一條規
      定，自得依其他法律之規定。茲按商業會計處理準則（係
      依商業會計法第十三條規定訂定者）第十七條規定固定資
      產之定義而言，則所謂固定資產指為供營業上使用，非以
      出售為目的，且使用年限在一年或一個營業週期以上之有
      形資產以較長者為準。是固定資產之構成要件有三，非僅
      供營業使用，尤其有以出售為目的者，始屬非屬固定資產
      。上揭行為時查核準則第九十七條第九款之但書規定甚明
      。即規定非屬固定資產之土地，其借款利息以遞延費用列
      帳者，於土地出售時，再轉作其收入之減項，業已明確規
      範所謂非固定資產，必須用以出售為前提，非如被告僅以
      供營業使用為唯一要件。至於土地是否供營業上使用，按
      土地之購買，有素地及非素地之分，所謂素地乃其地上無
      任何改良物者，通常在購買後，未能供營業使用，在商業
      會計處理準則第二十條規定者稱為「閒置資產」，如未進
      行開發或建造工作，不得將購置土地之利息資本化。財務
      會計準則第三號公報參會計準則三(三)及四可按，被告雖稱
      係以平均借款利率百分之八設算利息轉列為遞延費用，但
      實質上其計算素地即其地上有改良物者：因不必進行開發
      或建造工作，而不供營業上使用，始有利息資本化或轉列
      遞延費用之問題。是本件原告購買之土地，係素地，且以
      籌建大飯店（南科生活會館）為目的，在未進行開發或建
      造工作期間之利息，被告僅以未供營業使用，以利息資本
      化方式，設算利息轉列遞費用，並謂非利息資本化，顯與
      行為時查核準則第九十七條第九款末段規定及商業會計處
      理準則及財務會計準則第三號公報之規範不合。
（六）被告主張依據台南縣善化鎮公所九十三年八月二十七日所
      建字第０九三００一二二二八號函已明確指明未供營業使
      用之土地（系爭善中段一四六六地號）為住宅區，非公共
      設施用地，並無相關規定限制其動工興建，不無明知事實
      而不施工之嫌，應視為未供營業使用，遂引用查核準則第
      九十七條第九款末段規定設算利息轉列為遞延費用云云，
      茲就有關事實證據陳述如下：原告八十七年二月購入系爭
      土地係位於善化鎮○○路○段，該地段銜接坐駕排水路段
      ，包括地號有一０九０－一、一０九一、一０九二、一二
      五四、一二五五等地號土地為善化都市○○○○○道路用
      地，善化鎮公所已在積極籌劃徵收，惟承購後，善化鎮公
      所之徵收，未能按照計劃實施詳如中華日報報導，致原告
      投資開發計劃（南科生活會館）受阻，善化鎮公所為促成
      原告之開發計劃實現，曾於八十九年九月二十一日以八九
      所建字第一二二七一號函知上開土地所有權人召開同意土
      地徵收前先行使用協調會未果，復於八十九年十月十八日
      以八九所建字第一三五六三號函召開系爭土地地主再次協
      調先行使用其土地，以利道路系統連貫性做為臨時通行，
      經地主同意後開始先行使用土地時，其中善駕段一０九二
      地號地主黃獻榮以郵政信函向善化鎮公所異議，有善化鎮
      公所八十九年十一月七日八九所建字第一四三二四號函可
      按，原告因無連外通路，致土地之開發受阻，雖八十八年
      十月取得建築執照，仍無法興建投資開發，乃將建照延期
      其施工日期至九十七年六月十八日，依此事實，被告認原
      告明知善化鎮公所並無相關規定限制動工興建，則以未供
      營業使用，而設算利息轉列遞延費用，與事實有悖，對未
      進行開發或建造工作之土地予以利息資本化，轉列遞延費
      用，亦與財務會計準則第三號之公報相違。
二、被告答辯意旨略謂：
（一）按「購買土地之借款利息，應列為資本支出，經辦妥過戶
      手續或交付使用後之借款利息，可作費用列支。但非屬固
      定資產之土地，其借款利息應以遞延費用列帳，於土地出
      售時，作為其收入之減項。」為行為時查核準則第九十七
      條第九款所明定。
（二）查商業會計處理準則第十七條第一項規定：「固定資產指
      為供營業上使用，‧‧‧。」、「土地：指營業上使用之
      土地‧‧‧。」由此可知，所謂固定資產首需具備「供營
      業上使用」之要件。次查系爭土地原告於八十七年二月間
      取得，迄今仍未供營業上使用，為原告所不爭，自非屬固
      定資產甚明，故非如原告所稱，只要完成土地過戶登記，
      即不屬非屬固定資產之土地之範圍。
（三）又查系爭土地為善化都市計畫土地，於四十五年十一月六
      日發布實施，其中系爭善駕段一二五四及善中段一四七三
      地號等二筆土地，使用分區○○○道路用地，而系爭善駕
      段一二五四地號土地於九十年八月經臺南縣政府徵收在案
      ，系爭善中段一四六六地號土地使用分區為住宅區，非公
      共設施保留地，並無相關規定限制其動工興建，有臺南縣
      善化鎮公所九十三年八月二十七日所建字第０九三００一
      二二二八號函可稽，是原告於八十七年二月間購買系爭土
      地時，即已知系爭土地為善化都市計畫土地，且系爭善駕
      段一二五四及善中段一四七三地號等二筆土地為計畫道路
      用地，系爭善中段一四六六地號為住宅區，而系爭善駕段
      一二五四地號土地亦於九十年八月被政府徵收，故原告於
      復查及訴願時均申稱其並非不使用系爭土地，而是因系爭
      土地位於善化鎮都市計畫區內，須俟政府完成周邊道路闢
      建工程後，乃得繼續進行興建旅館之相關工程等語，顯不
      足採；今原告訴訟復稱係為妥籌資金及詳加評估興建經濟
      效益，乃向臺南縣政府申請核准展延開工云云，查原告雖
      於八十八年十月二十二日領取建造執照，原申請開工日期
      八十九年四月二十二日，嗣申請展延至八十九年七月二十
      二日開工，然事實上迄今仍未開工，未再繼續進行任何興
      建工程，亦為原告所不爭，是被告原核以系爭土地目前仍
      未供營業上使用，認非屬固定資產之土地，依首揭規定，
      按原告九十年度平均借款利率百分之八，設算利息一三、
      ０四一、九一三元轉列遞延費用，自利息支出項下減除，
      並無不合。
（四）至原告訴稱依財務會計準則公報第三號第四段規範內容，
      其已將八十九年七月投入之土地改良支出六三八、六一五
      元帳列利息資本化乙節，按果如原告之主張，則本件原告
      應係將系爭土地之成本及開發成本之利息資本化，始符合
      上開公報之意旨，而非僅將開發成本之利息資本化，是原
      告所稱顯有誤解，併予陳明。綜上，原告之訴並無理由，
      請判決駁回之。
   理  由
一、按「營利事業所得之計算，以其本年度收入總額減除各項成
    本費用、損失及稅捐後之純益額為所得額。」所得稅法第二
    十四條第一項定有明文。次按「購買土地之借款利息，應列
    為資本支出，經辦妥過戶手續或交付使用後之借款利息，可
    作費用列支，但非屬固定資產之土地，其借款利息應以遞延
    費用列帳，於土地出售時，作為其收入之減項。」亦為行為
    時查核準則第九十七條第九款所明定。營利事業所得稅查核
    準則係規定有關營利事業所得稅結算申報之調查、審核等事
    項，上述第九十七條第九款係就營利事業費用之認定標準所
    為之規定，而本款所謂非屬固定資產之土地，其借款利息應
    以遞延費用列帳，乃係基於一般公認會計原則之收入費用配
    合原則，蓋其利息係為投資土地成本，於土地尚未供營業使
    用前，基於收入費用配合原則，認利息非可列為當年度營業
    費用，而須於嗣後土地出售，始得將其列入費用抵減。故本
    款規定核與所得稅法第二十四條第一項規定之精神相符，爰
    予援用。
二、經查，本件原告九十年度營利事業所得稅結算申報，列報利
    息支出一五、八六五、九三五元，經被告初查以其於八十七
    年四月三十日購入系爭土地，原規劃興建旅館，然於八十九
    年申報開工後，未再有相關進度，土地閒置，被告乃認非屬
    固定資產之土地，依行為時查核準則第九十七條第九款規定
    ，就土地取得成本，按其九十年度平均借款利率百分之八，
    設算利息一三、０四一、九一三元轉列遞延費用；又其簽證
    會計師按未完工程及預付設備款設算利息資本化一一七、二
    四八元，合計一三、一五九、一六一元自利息支出項下減除
    ，核定利息支出為二、七０六、七七四元等情，為兩造所不
    爭執，並有被告對原告之營利事業所得稅結算申報核定通知
    書及稅額繳款書附於原處分卷可稽，洵堪信實。
三、原告雖訴稱：原告於八十七年二月購入系爭土地，規劃開發
    興建旅館，八十八年十月獲准取得建造執照，預計竣工日期
    為九十二年六月，由於配合系爭善駕段一二五四地號土地於
    九十年政府徵收，闢建二十五公尺寬計劃道路之公共設施，
    及系爭善中段一四七三地號計劃道路之開闢，又規劃興建之
    旅館計有地下層二樓，地上層十二樓，突層二樓，工程造價
    一四八、二六八、０００元，為妥籌資金及詳加評估興建經
    濟效益，經向臺南縣政府申請核准展延，竣工日期為九十七
    年六月，是政府建築主管機關及土地管理機關皆准許原告展
    期竣工，唯獨被告認原告未視都市計畫區內政府無相關規定
    限制動工興建下，未為繼續進行興建工程，則為不法，顯與
    建築主管機關准許延期動工興建之規定相左；且被告誤引商
    業會計處理準則第十七條第一項規定，認為凡非供營業上使
    用之土地者，即屬非固定資產之土地範疇，未審認原告購入
    系爭土地並非出售目的，且有土地改良，期能完工後供營業
    上使用，其審認屬於商業會計處理原則第十七條第一項規定
    之「非屬固定資產之土地」，性質已有不符，被告適用查核
    準則第九十七條第九款但書規定，將利息支出費用轉列遞延
    費用，自利息支出費用項下減除，其適用法規不當，彰彰明
    甚云云，資為爭議。
四、惟按商業會計處理準則第十七條明定：「所謂固定資產係為
    供營業上使用，非以出售為目的，且使用年限在一年以上或
    一個營業週期以上之有形資產。」自本條規定可知，所謂固
    定資產首須具備「供營業上使用」之要件，至持有之目的及
    使用之年限則為供營業上使用外，另須具備之要件，並非「
    非以出售為目的」之持有一定年限之有形資產即屬此準則所
    稱之固定資產；況「營利事業所得稅之調查、審核，應依稅
    捐稽徵法、所得稅法及本準則之規定辦理，其未經規定者，
    依有關法令之規定辦理。營利事業之會計事項，應參照商業
    會計法及財務會計準則公報等據實記載，產生其財務報表。
    至辦理所得稅結算申報或核課所得稅時，其帳載事項與所得
    稅法、所得稅法施行細則、促進產業升級條例、促進產業升
    級條例施行細則、中小企業發展條例、本準則暨有關法令之
    規定未符者，均應於申報書內自行調整之。」為行為時查核
    準則第二條第一、二項所明定；故財務報表與稅務申報因其
    本質上及目的上之差異，而會有所謂時間性差異與永久性差
    異之存在。而關於固定資產利息資本化或作為遞延費用之問
    題，行為時查核準則第九十七條第九款既已有明確之規定，
    此規定又與所得稅法規定不相違背而得予援用，故本件關於
    利息作為遞延費用之爭議，自應以該款規定作為解釋之基準
    ；而自前述關於行為時查核準則第九十七條第九款規定及其
    說明更可明確得知，依收入費用配合原則，於土地尚未供營
    業使用前，皆非屬固定資產，其因此所投入之相關成本皆非
    得以之作為當期費用予以認列，必須遞延至土地出賣時，始
    可以之作為收入之減項而認列；反之，若該土地已供營業使
    用，基於收入之一部係由使用土地得來，故相關之借款利息
    則應認係為獲得該收入而投入，依配合原則自當予以認列。
    經查，本件系爭土地為善化都市計畫土地，於四十五年十一
    月六日發布實施，其中系爭善駕段一二五四地號及善中段一
    四七三地號等二筆土地使用分區○○○道路用地，屬公共設
    施保留地，而系爭善駕段一二五四地號土地於九十年八月經
    臺南縣政府徵收在案，另系爭善中段一四六六地號土地使用
    分區為住宅區，非公共設施保留地，並無管制規定其動工興
    建，此有臺南縣善化鎮公所九十三年八月二十七日所建字第
    ０九三００一二二二八號函影本附於原處分卷可憑。足見原
    告於八十七年二月間購買系爭土地時，應已知悉該土地之使
    用情形，且原告雖於八十八年十月二十二日領取建造執照，
    申請開工日期為八十九年四月二十二日，嗣申請展延至八十
    九年七月二十二日開工，然事實上迄今仍未開工，亦未再繼
    續進行任何興建工程，此為原告所不爭執，縱令臺南縣政府
    准予原告展延竣工日期為九十七年六月，惟系爭土地目前仍
    屬未供營業上使用，足堪認定。準此，揆諸上開說明，被告
    認系爭土地非屬固定資產，依行為時查核準則第九十七條第
    九款規定，就土地取得成本，按原告九十年度平均借款利率
    百分之八，設算利息一三、０四一、九一三元轉列遞延費用
    ，自利息支出項下減除，並無不合。原告指稱被告適用行為
    時查核準則第九十七條第九款但書規定，將利息支出費用轉
    列遞延費用，自利息支出費用項下減除，其適用法規不當云
    云，容屬有誤，尚無足採。
五、綜上所述，原告之主張，並不可採。從而，被告認系爭土地
    非屬固定資產，依行為時查核準則第九十七條第九款規定，
    就土地取得成本，按原告九十年度平均借款利率百分之八，
    設算利息一三、０四一、九一三元轉列遞延費用，自利息支
    出項下減除，並無違誤。復查決定及訴願決定遞予維持，亦
    無不合。原告提起本件訴訟，求為撤銷，為無理由，應予駁
    回。又本件事證已臻明確，兩造其餘攻擊防禦方法核與判決
    結果不生影響，爰不一一論述，附此敘明
據上論結，本件原告之訴為無理由，爰依行政訴訟法第一百九十
五條第一項後段、第九十八條第三項前段，判決如主文。
中　　華　　民　　國　九十四　年　  九　  月   三十   日
                  第二庭審判長法　官　呂佳徵
                              法  官　蘇秋津
                              法  官　林勇奮
上為正本係照原本作成。
如不服本判決，應於判決送達後二十日內向本院提出上訴書狀，
其未表明上訴理由者，應於提起上訴後二十日內向本院提出上訴
理由書（須按對造人數附繕本）；如於本判決宣示或公告後送達
前提起上訴者，應於判決送達後二十日內補提上訴理由書（須附
繕本）。未表明上訴理由者，逕以裁定駁回。提起上訴應預繳送
達用雙掛號郵票七份（每份三十四元）。
中　　華　　民　　國　九十四　年　  九　  月   三十   日
                              法院書記官　黃玉幸
